【裁判字號】    95,交抗,606
【裁判日期】    950810
【裁判案由】    違反道路交通管理處罰條例
【裁判全文】
臺灣高等法院交通事件裁定             95年度交抗字第606號
抗  告  人  甲○○
即受處分人
上列抗告人因違反道路交通管理處罰條例案件，不服臺灣板橋地
方法院，中華民國95年6月30日所為裁定（95年度交聲字第258、
259、260、261、262、263、264、265、267號），提起抗告，本
院裁定如下：
    主  文
原裁定撤銷。
    理  由
一、抗告意旨略以: 車牌號碼AE-5168號自用小客車自90年3月16
    日起，即由抗告人之二哥黃志成使用，又因先前罰單寄至臺
    北縣板橋市○○○街80巷10號之2時，抗告人已搬離該處，
    並有辦理戶口遷移，故抗告人並未收到罰單，無法在法定期
    間內聲請改罰駕駛人黃志成；又本件並非違規停車，依法不
    得逕行舉發，為此提起抗告等語。
二、本件抗告人即受處分人甲○○所有之車牌號碼AE-516 8號自
    小客車，於如附表所示之時、地，在道路收費停車處所停車
    而不依規定繳費，經台北縣政府警察局交通隊舉發違規後，
    移送原處分機關於95年1月11日以如附表所示之違反道路交
    通管理事件裁決書，依道路交通管理處罰條例第56條第1項
    第11款及第85條第1項之規定，各裁處抗告人罰鍰均新台幣
    1,200元等情，固有如附表所示違規事實之舉發通知單及裁
    決書在卷可查。
三、惟按汽車駕駛人之行為有左列情形之一，當場不能或不宜攔
    截製單舉發者，始得對汽車所有人逕行舉發處罰：一、闖紅
    燈或平交道。二、搶越行人穿越道。三、違規停車而駕駛人
    不在場。四、不服指揮稽查而逃逸，或聞消防車、救護車、
    警備車、工程救險車之警號不立即避讓。五、違規停車或搶
    越行人穿越道，經各級學校交通服務隊現場導護人員簽證檢
    舉。六、其他違規行為經以科學儀器取得證據資料者。道路
    交通管理處罰條例第7條之2第1項已有明定。研諸現行道路
    交通管理處罰條例第7條之2第1項之立法方式，得窺知該條
    項第1款至第5款所規範之事由乃列舉規定，而於第6款始另
    闢一概括條款以補列舉事由之不足，則交通勤務警察或依法
    令執行交通稽查任務人員如欲採行逕行舉發之方式取締交通
    違規事件，除舉發行駛於高速公路上之交通違規事件得另依
    高速公路交通管制規則第26條之規定辦理外，均應符合道路
    交通管理處罰條例第7條之2第1項所規範之事由始可為之，
    倘未符合該條例第7條之2第1項所規定之六款情形，即不得
    由行政機關以其便利、經濟考量任意違反，逕以「逕行舉發
    」之方式舉發違規，否則將置人民權益之保障及法律明文之
    規定於不顧。
四、查本件交通違規事實乃在道路收費停車處所停車，不依規定
    繳費之違規行為，此種違規情形與「違規停車」不同，尚不
    可相提並論（本件係合法停車後，因未依規定繳費始產生違
    規情事，與「違規停車」係停車之初即有違反道路交通安全
    規則之情形有間），故本件交通違規情形既非屬違規停車而
    駕駛人不在場之情形（參諸道路交通安全規則第111條及第
    112條對汽車臨時停車、停車時所為之規範，則違規停車應
    屬違反上開道路交通安全規則之行為），復與上開條例第7
    條之2第1項第6款（其他違規行為經以科學儀器取得證據資
    料者）所欲規範之情形不符，自無得依道路交通管理處罰條
    例第7條之2第1項之規定予以逕行舉發之餘地。再者合法舉
    發乃原處分機關依法裁罰之前提要件，道路交通管理處罰條
    例第7條之2第1項既已就得「逕行舉發」之情形予以明文規
    定，自亦難以類推適用之方式，對於課予人民不利處分之裁
    罰其前提要件亦認得類推適用前開規定予以逕行舉發。是本
    件舉發單位僅依道路交通管理處罰條例第56條第1項第11款
    及第85條第1項之規定，對抗告人而為逕行舉發，其舉發程
    序於法即有未合。至於道路交通管理處罰條例第56 條雖於
    94年2月5日經總統令公布修正，將原有第1項第11款規定予
    以刪除，另於同條第2項增訂「汽車駕駛人在道路收費停車
    處所停車，未依規定繳費，主管機關應書面通知駕駛人於七
    日內補繳，並收取必要之工本費用，逾期再不繳納，處新臺
    幣三百元之罰緩」，但本件不合法舉發，尚不因此事後之修
    法而治癒。
五、綜上所述，本件逕行舉發程序於法不合，而不合法之舉發，
    與未舉發無異，是原處分機關未酌上情並予詳查，遽依行為
    時道路交通管理處罰條例第56條第1項第11款規定，裁處抗
    告人罰鍰一千二百元，尚有未洽。抗告意旨指摘原裁定不當
    為有理由，自應予以撤銷，由原法院另為適法之處理。
六、據上論結，應依道路交通案件處理辦法第26條，刑事訴訟法
    第413條前段，裁定如主文。
中    華    民    國    95    年    8    月    10    日
                   交通法庭審判長法  官   尤豐彥
                                 法  官   張明松
                                 法  官   吳鴻章
以上正本證明與原本無異。
不得再抗告。
                                  書記官  魏淑娟
中    華    民    國    95    年    8     月    14    日
附表
┌───┬──────┬───────────┬──────────┬───────┬───────┐
│編號  │ 裁決日期   │ 裁決書字號           │ 違規事實           │違反法條      │  違規時地    │
├───┼──────┼───────────┼──────────┼───────┼───────┤
│1.    │95年1月11日 │北監自裁字第裁40-CPP03│(一)在道路收費停車處所│道路交通管理處│92年1 月20日15│
│      │            │4426號                │  停車不依規定繳費  │罰條例第56條第│時40分、在台北│
│      │            │                      │(二)車輛所有人之處罰應│1項第11款、第8│縣板橋市○○路│
│      │            │                      │  歸責運送人        │5條第1項      │              │
├───┼──────┼───────────┼──────────┼───────┼───────┤
│2.    │同上        │北監自裁字第裁40-CPP04│同上                │同上          │92年3 月13日16│
│      │            │1034號                │                    │              │時10分、在台北│
│      │            │                      │                    │              │縣板橋市館前東│
│      │            │                      │                    │              │路            │
├───┼──────┼───────────┼──────────┼───────┼───────┤
│3.    │同上        │北監自裁字第裁40-CZP05│同上                │同上          │92年4 月10日14│
│      │            │5635號                │                    │              │時11分、在台北│
│      │            │                      │                    │              │縣板橋市區○路│
├───┼──────┼───────────┼──────────┼───────┼───────┤
│4.    │同上        │北監自裁字第裁40-CPP04│同上                │同上          │92年4 月8 日21│
│      │            │4602號                │                    │              │時10分、在台北│
│      │            │                      │                    │              │縣板橋市館前東│
│      │            │                      │                    │              │路            │
├───┼──────┼───────────┼──────────┼───────┼───────┤
│5.    │同上        │北監自裁字第裁40-CPP03│同上                │同上          │92年3 月4 日18│
│      │            │9826號                │                    │              │時17分、在台北│
│      │            │                      │                    │              │縣板橋市館前東│
│      │            │                      │                    │              │路            │
├───┼──────┼───────────┼──────────┼───────┼───────┤
│6.    │同上        │北監自裁字第裁40-CPP04│同上                │同上          │92年3 月18日15│
│      │            │1806號                │                    │              │時01分、在台北│
│      │            │                      │                    │              │縣板橋市館前東│
│      │            │                      │                    │              │路            │
├───┼──────┼───────────┼──────────┼───────┼───────┤
│7.    │同上        │北監自裁字第裁40-CPP04│同上                │同上          │92年3 月6 日18│
│      │            │0287號                │                    │              │時、在台北縣板│
│      │            │                      │                    │              │橋市○○○路  │
├───┼──────┼───────────┼──────────┼───────┼───────┤
│8.    │同上        │北監自裁字第裁40-CPP04│同上                │同上          │92年3 月5 日15│
│      │            │0036號                │                    │              │時32分、在台北│
│      │            │                      │                    │              │縣板橋市館前東│
│      │            │                      │                    │              │路            │
└───┴──────┴───────────┴──────────┴───────┴───────┘


司法院資訊處製作；財團法人民間司法改革基金會備份。
